ACORDAO-COMPLETO-2580502

ACÓRDÃO 2191/2023 ATA 7/2023 - PRIMEIRA CÂMARA

VISTOS, relatados e discutidos estes autos de aposentadoria, agora em fase de análise de pedido de reexame interposto pela Fundação Universidade de Brasília contra o Acórdão 2827/2022-TCU-Primeira Câmara, que julgou ilegal e negou registro ao ato de aposentadoria de Margarete Gomes da Silva Lima.
ACORDAM os Ministros do Tribunal de Contas da União, reunidos em sessão da 1ª Câmara, ante as razões expostas pelo Relator e com fundamento nos arts. 33 e 48 da Lei 8.443/1992, em:
9.1. conhecer do pedido de reexame e, no mérito, negar-lhe provimento;
9.2. encaminhar cópia desta decisão à Fundação Universidade de Brasília, com a informação de que o inteiro teor deste acórdão e do relatório e do voto que o fundamentam está disponível no endereço eletrônico www.tcu.gov.br/acordaos.

Pedido de reexame interposto contra acórdão que considerou ilegal e negou registro ao ato de concessão de aposentadoria de ex-servidora, em razão da inclusão nos proventos de parcela referente a perdas inflacionárias.

Primeira Câmara

Fundação Universidade de Brasília

3. Interessados/Responsáveis/Recorrentes:
3.1. Interessada: Margarete Gomes da Silva Lima (XXX.973.431-XX)
3.2. Recorrente: Fundação Universidade de Brasília (00.038.174/0001-43)

13.1. Ministros presentes: Jhonatan de Jesus (na Presidência), Benjamin Zymler e Jorge Oliveira (Relator).
13.2. Ministro-Substituto convocado: Augusto Sherman Cavalcanti.
13.3. Ministro-Substituto presente: Weder de Oliveira.

JORGE OLIVEIRA

Ministro Benjamin Zymler

Trata-se de pedido de reexame interposto pela Fundação Universidade de Brasília contra o Acórdão 2827/2022-TCU-Primeira Câmara (peça 8) , que julgou ilegal e negou registro ao ato de aposentadoria de Margarete Gomes da Silva Lima, em razão da inclusão nos proventos de parcela alusiva a perdas inflacionárias do século passado (Plano Verão, de fevereiro de 1989; índice de 26,05%) .
2.	Reproduzo, abaixo, o teor da deliberação recorrida:
"VISTOS, relatados e discutidos estes autos de aposentadoria concedida pela Fundação Universidade de Brasília,
ACORDAM os Ministros do Tribunal de Contas da União, reunidos em sessão da Primeira Câmara, diante das razões expostas pelo Relator, com fundamento no art. 71, inciso III, da Constituição Federal e nos arts. 1º, inciso V, 39, inciso II, e 45 da Lei 8.443/1992, em:
9.1. considerar ilegal o ato de aposentadoria de interesse da sra. Margarete Gomes da Silva Lima, recusando seu registro;
9.2. determinar à Fundação Universidade de Brasília que:
9.2.1. corrija, no prazo de 15 (quinze) dias, contado a partir da ciência desta deliberação, sob pena de responsabilidade solidária da autoridade administrativa omissa, o valor da rubrica "10289 DECISAO JUDICIAL N TRAN JUG AP", alusiva à URP de fevereiro de 1989, paga à sra. Margarete Gomes da Silva Lima, restabelecendo aquele verificado em setembro de 2010, mês em que proferida a decisão liminar que assegurou sua irredutibilidade;
9.2.2. acompanhe a tramitação do Mandado de Segurança 28.819, em curso no Supremo Tribunal Federal, e, uma vez desconstituída a liminar que assegura, presentemente, a manutenção da URP de fevereiro de 1989 na remuneração da interessada, promova a imediata supressão da parcela e proceda à restituição dos valores pagos a esse título desde a impetração da ação, nos termos do art. 46 da Lei 8.112/1990, salvo expressa disposição judicial em sentido diverso;
9.2.3. sobrevindo sentença de mérito transitada em julgado no processo judicial acima referido, proceda à emissão de novo ato de aposentadoria para a sra. Margarete Gomes da Silva Lima, submetendo-o, na forma regulamentar, ao exame desta Corte;
9.2.4. dê ciência desta deliberação à sra. Margarete Gomes da Silva Lima, alertando-a de que o efeito suspensivo proveniente da interposição de eventuais recursos, caso não providos, não a exime da devolução dos valores indevidamente percebidos após a notificação;
9.2.5. envie a esta Corte de Contas, no prazo de 30 (trinta) dias, por cópia, comprovante de que a interessada teve ciência desta deliberação."
3.	Transcrevo, a seguir, trecho da instrução elaborada pela Unidade de Auditoria Especializada em Recursos (AudRecursos) que analisou os argumentos apresentados pela recorrente (peça 20) :
"HISTÓRICO 
2.	O ato de aposentadoria de Margarete Gomes da Silva Lima foi julgado ilegal, por incluir, nos proventos, parcela alusiva a perdas inflacionárias do século passado (Plano Verão, de fevereiro de 1989; índice de 26,05%) . Deixou-se, todavia, de determinar a exclusão imediata da vantagem, haja vista a existência de liminar deferida pelo STF assegurando, momentaneamente, sua manutenção.
2.1.	No entanto, houve determinação para corrigir o valor da rubrica "10289 DECISAO JUDICIAL N TRAN JUG AP", alusiva à URP de fevereiro de 1989, restabelecendo o valor percebido pela servidora em setembro de 2010, mês em que foi proferida a decisão liminar que assegurou sua irredutibilidade.
2.2.	Irresignada, a Fundação Universidade de Brasília interpôs o presente pedido de reexame (peça 13) , cujas argumentações serão abordadas mais adiante.
ADMISSIBILIDADE
3.	Reitera-se o exame de admissibilidade realizado pelo Sar/Serur (peça 14) , que opinou pelo conhecimento do recurso, nos termos do artigo 48 da Lei 8.443/1992, c/c os artigos 285 e 286, parágrafo único, do RI/TCU, suspendendo-se os efeitos dos subitens 9.2 e 9.2.1 do Acórdão 2827/2022-TCU-Primeira Câmara. O Excelentíssimo Senhor Ministro Jorge Oliveira, mediante despacho de peça 17, concordou com esta unidade técnica.
EXAME DE MÉRITO
4.	Delimitação
4.1.	Constitui objeto do presente recurso definir se é o caso de tornar sem efeito determinação para correção do valor da rubrica alusiva à URP de fevereiro de 1989, restabelecendo aquele verificado em setembro de 2010, mês em que foi proferida pelo STF a decisão liminar que assegurou sua irredutibilidade.
5.	Do pagamento de rubrica referente à URP (26,05%) 
5.1.	Defende a Fundação Universidade de Brasília a reforma da determinação para correção do valor da URP, com base nos seguintes argumentos.
5.2.	O acórdão recorrido contraria frontalmente deliberações proferidas elo Plenário do TCU, no âmbito do TC Processo 011.205/2009-0 (relatório de inspeção) , uma vez que, mediante o Acórdão 2355/2016-TCU-Plenário, de relatoria do Ministro Benjamin Zymler, a Corte de Contas decidiu (peça 13, p. 3-4) :
9.2. adotar medida cautelar para determinar à Fundação Universidade de Brasília que mantenha os valores pagos a título de URP aos beneficiários dos MS 26.156 e 28.819 nos patamares existentes antes do advento da Lei 13.325/2016.
5.3.	Em seu voto, o referido Relator apresentou a seguinte fundamentação (peça 13, p. 4) :
27. Assim sendo, entendo que a FUB extrapolou o conteúdo das decisões judiciais do STF ao transformar a vantagem da URP, então paga sob a forma de VPNI, no percentual de 26,05%, que vem incidindo sobre todas as estruturas remuneratórias fixadas por novas leis.
28. Portanto, seria de acolher a proposta da Sefip. 
29. Contudo, considerando que essa situação perdura há alguns anos e para evitar que se alegue indevidamente que esta Corte está decidindo em afronta às liminares concedidas pela Ministra Cármen Lúcia, entendo de prudência que a medida cautelar a ser deferida tenha por objetivo apenas evitar o aumento indevido da vantagem em razão do advento da Lei 13.325/2016, em contrariedade ao Acórdão 2161/2005-TCU-Plenário e sem amparo em decisão judicial.
30. Veja-se que o fundamento das medidas liminares proferidas nos MS 26.156 e 28.819 foi o de preservar a remuneração então percebida pelos servidores até a decisão de mérito a ser proferida pela Suprema Corte, dado seu caráter alimentar.
31. Assim sendo, em que pese entender que teria sido possível, já em 2006, medida semelhante, de modo a impedir o pagamento de um percentual fixo sobre a remuneração dos servidores, o que implica a possibilidade de aumento nominal dos valores pagos a título de URP, entendo que o periculum in mora decorre da concessão indevida de novo aumento da URP, de molde a aumentar o prejuízo suportado pelo Erário.
32. Já o fumus boni iuri fica evidenciado não apenas pelo fato de existir maciça jurisprudência desta Corte e do Poder Judiciário contra manutenção, nos dias atuais, da URP de 1989, mas, em especial, pela decisão de mérito do MS 25.678, proferida monocraticamente pelo relator Ministro Luiz Fux em 4/11/2014 e mantida pela Primeira Turma.
 (...) 
34. Considerando, pois, que a FUB novamente extrapolou o conteúdo do MS 26.156 e aumentou o valor pago a título de URP, fazendo incidir na rubrica o aumento decorrente da Lei 13.325/2016, acolho parcialmente o encaminhamento proposto pela Sefip, com as alterações julgadas pertinentes.
5.4.	Dessa forma, o valor determinado a ser pago a título de URP é aquele imediatamente anterior à Lei 13.325/2016, e não a importância paga em setembro de 2010, quando da concessão da decisão liminar pela Ministra Cármen Lúcia. Tal entendimento foi ratificado no Acórdão 561/2017-TCU-Plenário, como segue (peça 13, p. 4-5) :
9. 2. confirmar a medida cautelar determinada pelo Acórdão 2355/2016-TCU-Plenário e determinar à Fundação Universidade de Brasília que:
9.2.1. corrija os valores atualmente pagos a título de URP aos beneficiários dos MS 26.156 e MS 28.819 para os patamares existentes antes do advento da Lei 13.325/2016.
5.5.	O Ministro-Relator Benjamin Zymler, em seu voto, manteve os fundamentos apresentados quando da adoção da medida cautelar (peça 13, p. 5) .
5.6.	Em razão de tais decisões, que não foram modificadas posteriormente pelo Plenário, a Universidade de Brasília ajustou os valores pagos a título de URP aos beneficiários dos MS 26.156 e MS 28.819, sendo atualmente fixados nos patamares existentes imediatamente antes do advento da Lei 13.325/2016 (peça 13, p. 5) .
5.7.	Como não cabem mais recursos sobre as decisões proferidas no âmbito do relatório de inspeção objeto do TC Processo 011.205/2009-0, entende-se tratar de determinações albergadas pela coisa julgada administrativa, por não terem sido prolatadas em acórdão que considerou legal ato e determinou seu registro, mas sim em sede de inspeção, procedimento esse regido pelo art. 240 do RITCU, não sendo aplicável ao caso concreto o disposto no art. 260, § 2º, do mesmo Regimento, que excepciona a coisa julgada administrativa nas atribuições relativas a registro de atos de pessoal (peça 13, p. 5-6) .
5.8.	Também é sabido o entendimento da Corte de Contas no sentido de que "Julgamentos pretéritos não fazem coisa julgada administrativa em relação a irregularidades não identificadas, por quaisquer motivos, na auditoria apreciada e posteriormente verificadas em novas fiscalizações" (Acórdão 1409/2021-TCU-Plenário, relatado pelo ministro Benjamin Zymler) , mas que não se aplica à hipótese dos autos, uma vez que não se discute in casu eventual irregularidade não identificada anteriormente (peça 13, p. 6) .
5.9.	Porém, no caso concreto, não há falar na ocorrência de fato novo. Verifica-se, na verdade, o advento de nova interpretação da Primeira Câmara que destoa de deliberação do Plenário dirigida à FUB (peça 13, p. 6) .
5.10.	Vislumbra-se, nesse contexto, que o único fato novo apto a alterar as determinações constantes do aludido Acórdão 561/2017-TCU-Plenário seria desconstituição da liminar concedida no âmbito do MS 28.819, em curso no Supremo Tribunal Federal, o que não ocorreu até a presente data (peça 13, p. 6) .
5.11.	Com efeito, na ausência de fato novo justificável, opera-se, in casu, a coisa julgada administrativa. Interpretação distinta representará clara violação ao princípio da segurança jurídica e da isonomia, uma vez que servidores aposentados em idêntica situação jurídica passaram a receber tratamento distinto, em contrariedade à determinação do Plenário da Corte (peça 13, p. 6) .
5.12.	Importante lembrar que o princípio da segurança jurídica tem como finalidade principal proteger a confiança dos administrados que acreditaram na legalidade dos atos praticados pela Administração, de modo a conferir estabilidade às relações jurídicas já constituídas, como é o caso. E, para se preservar o Estado de Direito, é imprescindível que se estabeleça proteção à boa-fé dos administrados que confiaram na legalidade (conformidade legal) do ato da Administração (peça 13, p. 6) .
5.13.	Assim, requer que o recurso seja conhecido e provido, reconhecendo-se que o subitem 9.2.1 do Acórdão 2827/2022-TCU-Primeira Câmara deve ser reformado, haja vista violar a coisa julgada administrativa, na medida em que não observa a determinação do subitem 9.2.1 do Acórdão 561/2017-TCU-Plenário (peça 13, p. 7) .
Análise
5.14.	O ato de aposentadoria de Margarete Gomes da Silva Lima foi julgado ilegal, por incluir, nos proventos, parcela alusiva a perdas inflacionárias do Plano Verão, de fevereiro de 1989 (índice de 26,05%) .
5.15.	Embora não tenha sido determinada a exclusão imediata da vantagem, haja vista a existência de liminar deferida pelo STF, no MS 28.819, assegurando sua manutenção, expediu-se determinação à Fundação Universidade de Brasília para corrigir o valor da rubrica "10289 DECISAO JUDICIAL N TRAN JUG AP", alusiva à URP de fevereiro de 1989, restabelecendo o valor percebido pela servidora em setembro de 2010, mês em que foi proferida a decisão liminar que assegurou sua irredutibilidade. Essa decisão encontra-se assim fundamentada no voto proferido pelo Ministro Benjamin Zymler (peça 9) :
12. Sem embargo, como anota a unidade técnica, há decisão liminar em vigor - proferida em setembro de 2010, pela Ministra Cármen Lúcia, nos autos do Mandado de Segurança 28.819, impetrado pelo Sindicato dos Trabalhadores da Fundação Universidade de Brasília (SINTFUB) - impedindo a adoção, pela administração, até a decisão final de mérito do processo, de quaisquer medidas que redundem na diminuição, suspensão ou retirada da URP/1989 dos rendimentos dos substituídos, entre eles o inativo tratado nestes autos.
13. A propósito, transcrevo a parte dispositiva do decisum:
"11. Nesses mesmos termos, defiro a liminar pleiteada para, considerando a natureza alimentar da parcela da URP/89, paga aos substituídos durante alguns anos, suspender os efeitos dos atos emanados da autoridade indigitada coatora, dos quais resulte diminuição, suspensão e/ou retirada daquela parcela da remuneração dos servidores substituídos, e/ou que impliquem a devolução dos valores recebidos àquele título, até a decisão final da presente ação, com a consequente devolução das parcelas eventualmente retidas desde o ajuizamento desta".
14. Como se vê, a medida liminar deferida pelo STF assegurou aos servidores substituídos, até o julgamento do mérito do mandamus, tão somente a manutenção do valor percebido a título de URP/1989. Mais especificamente, restou assegurado a cada servidor substituído processualmente o direito de conservar em sua remuneração o quantum percebido sob o respectivo título em 16 de setembro de 2010, data da concessão da referida medida liminar.
15. No caso em tela, todavia, a FUB extrapolou os limites da salvaguarda deferida pela Ministra Cármen Lúcia, elevando substancialmente o valor da parcela sub judice. Isso porque os administradores da fundação continuaram a pagar a vantagem sob a forma de percentual (26,05%) incidente sobre as demais rubricas integrantes da remuneração do inativo.
16. De fato, como mencionado no parágrafo 9, acima, na data em que houve a concessão da medida liminar, 16/9/2010, a URP era paga à interessada no valor de R$ 1.030,40 (a saber, 26,05% do somatório das rubricas vencimento básico e anuênios) ; em junho de 2017, quando se deu a aposentadoria, o valor saltou para R$ 1.510,30 (ou seja, 26,05% sobre os valores correntes das mesmas parcelas) . Hoje, a vantagem judicial é paga em valor ligeiramente mais baixo, R$ 1.319,48, mas ainda assim superior ao efetivamente devido.
17. Portanto, embora não se possa determinar a supressão da URP/1989, em face da liminar concedida pelo STF, deve ser ordenado à Universidade de Brasília que proceda à imediata correção do seu valor, restabelecendo aquele percebido pelo interessado em setembro de 2010.
5.16.	Em seu pedido de reexame, a Fundação Universidade de Brasília defendeu que o valor a pago a título de URP é aquele imediatamente anterior à Lei 13.325/2016, e não a importância paga em setembro de 2010, quando da concessão da decisão liminar pela Ministra Cármen Lúcia. Ponderou que esse entendimento foi ratificado pelo Acórdão 561/2017-TCU-Plenário (Relator Ministro Benjamin Zymler) , proferido no TC Processo 011.205/2009-0 (relatório de inspeção) , nos seguintes termos (peça 13, p. 5) :
9.2. confirmar a medida cautelar determinada pelo Acórdão 2355/2016-TCU-Plenário e determinar à Fundação Universidade de Brasília que:
9.2.1. corrija os valores atualmente pagos a título de URP aos beneficiários dos MS 26.156 e MS 28.819 para os patamares existentes antes do advento da Lei 13.325/2016.
5.17.	Ressaltou a Fundação Universidade de Brasília que, em cumprimento aos referidos acórdãos, que não foram modificados posteriormente pelo Plenário do TCU, ajustou os valores pagos a título de URP aos beneficiários dos MS 26.156 e MS 28.819, sendo atualmente fixados nos patamares existentes imediatamente antes do advento da Lei 13.325/2016 (peça 13, p. 5) .
5.18.	Argumentou a recorrente que, ante a inocorrência de fato novo, o advento de nova interpretação da Primeira Câmara, destoante de deliberação do Plenário dirigida à FUB, representaria clara violação ao princípio da segurança jurídica e da isonomia, na medida em que servidores aposentados em idêntica situação jurídica passariam a receber tratamento distinto, em contrariedade à determinação do Plenário da Corte de Contas (peça 13, p. 6) .
5.19.	Verifica-se que as determinações cautelares contidas no Acórdão 2355/2016-TCU-Plenário (Relator Ministro Benjamin Zymler) traçaram as diretrizes que deveriam ter sido seguidas pelos agentes públicos em questão, explicitamente demonstrando especial preocupação em não violar as medidas liminares concedidas pelo Supremo Tribunal Federal no âmbito dos MS 26.156 e 28.819. Cabe ressaltar que a proposta da Sefip no sentido de que fosse corrigido o valor da parcela relativa à URP, a fim de excluir os reajustes concedidos após 1/11/2006, data do deferimento de liminar no MS 26.156, deixou de ser acolhida pelo Relator. 
5.20.	Por considerar que essa situação perdurava há alguns anos e para evitar que se alegasse indevidamente que a Corte de Contas estaria decidindo em afronta às liminares concedidas pela Ministra Cármen Lúcia, o Ministro-Relator Benjamin Zymler entendeu de prudência que a medida cautelar deferida tivesse por objetivo apenas evitar o aumento indevido da vantagem em razão do advento da Lei 13.325/2016, em contrariedade ao Acórdão 2161/2005-TCU-Plenário e sem amparo em decisão judicial. 
5.21.	Mediante o Acórdão 561/2017-TCU-Plenário (Relator Ministro Benjamin Zymler) , o Tribunal decidiu confirmar a medida cautelar deferida no Acórdão 2355/2016-TCU-Plenário e determinar à Fundação Universidade de Brasília que corrigisse os valores então pagos a título de URP aos beneficiários dos MS 26.156 e MS 28.819 para os patamares existentes antes do advento da Lei 13.325/2016.
5.22.	No presente caso concreto, entende-se que caberia a observância do mesmo zelo e prudência que levou o Plenário do TCU a endossar o voto da lavra do Ministro Benjamim Zymler, também relator do acórdão ora recorrido, limitando a correção do valor pago a título de URP para os patamares anteriores à edição da Lei 13.325/2016.
5.23.	Diante disso, opina-se pelo acolhimento dos argumentos da recorrente, de modo a dar provimento parcial ao recurso, desconstituindo-se a determinação constante do subitem 9.2.1 do Acórdão 2827/2022-TCU-Primeira Câmara (Relator Ministro Benjamin Zymler) .
CONCLUSÃO
6.	Da análise de mérito, conclui-se que é não é cabível a determinação para a FUB corrigir o valor da rubrica alusiva à URP de fevereiro de 1989, com o restabelecimento do valor verificado em setembro de 2010, mês em que foi proferida pelo STF a decisão liminar que assegurou sua irredutibilidade.
6.1.	Por conseguinte, sugere-se dar provimento parcial ao presente recurso para tornar sem efeito a determinação contida no subitem 9.2.1 do acórdão contestado.
PROPOSTA DE ENCAMINHAMENTO
7.	Ante o exposto, submetem-se os autos à consideração superior, propondo-se, com fundamento no art. 48 da Lei 8.443/1992:
a) conhecer do recurso interposto, para, no mérito, dar-lhe provimento parcial, de modo a tornar sem efeito a determinação contida no subitem 9.2.1 do acórdão recorrido;
b)	informar à recorrente e demais interessados do acórdão a ser proferido, destacando que o relatório e o voto que o fundamentam podem ser acessados por meio do endereço eletrônico www.tcu.gov.br/acordaos."
4.	O Ministério Público junto ao TCU, representado neste processo pela Procuradora-Geral Cristina Machado da Costa e Silva, manifestou-se de acordo com a proposta de encaminhamento formulada pela unidade técnica.
	É o relatório.

não há

PEDIDO DE REEXAME. APOSENTADORIA. FUNDAÇÃO UNIVERSIDADE DE BRASÍLIA. INCLUSÃO, NOS PROVENTOS, DE RUBRICA ALUSIVA À URP DE FEVEREIRO DE 1989 (26,05%), PAGA SOB A FORMA DE PERCENTUAL INCIDENTE SOBRE OUTRAS VANTAGENS E IMUNE DE ABSORÇÃO POR ESTRUTURAS REMUNERATÓRIAS SUPERVENIENTES. EXISTÊNCIA DE DECISÃO LIMINAR, PROFERIDA NO ANO DE 2010, ASSEGURANDO A IRREDUTIBILIDADE DO VALOR NOMINAL DA PARCELA ENTÃO PERCEBIDA PELA INTERESSADA. ILEGALIDADE. NEGATIVA DE REGISTRO. CONHECIMENTO DO PEDIDO DE REEXAME. INSUFICIÊNCIA DAS ALEGAÇÕES RECURSAIS PARA DESCONSTITUIR O ACÓRDÃO CONTESTADO. NEGATIVA DE PROVIMENTO.

APOSENTADORIA (APOS)

Unidade de Auditoria Especializada em Recursos (AudRecursos); Unidade de Auditoria Especializada em Pessoal (AudPessoal)

Em análise pedido de reexame interposto pela Fundação Universidade de Brasília (FUB) contra o Acórdão 2827/2022-TCU-Primeira Câmara (peça 8) , que julgou ilegal e negou registro ao ato de aposentadoria de Margarete Gomes da Silva Lima, em razão da inclusão nos proventos de parcela referente a perdas inflacionárias (Plano Verão, de fevereiro de 1989; índice de 26,05%) .
2.	Inicialmente, ratifico o despacho exarado no sentido de que o pedido de reexame deve ser conhecido, porquanto preenche os requisitos de admissibilidade previstos no art. 48 da Lei 8.443/1992 c/c arts. 285 e 286, parágrafo único, do RITCU (peça 17) .
3.	O acórdão supramencionado não determinou a exclusão imediata da vantagem, em virtude de liminar deferida pelo STF assegurando, momentaneamente, sua manutenção. No entanto, o Tribunal determinou a correção do valor da rubrica "10289 DECISAO JUDICIAL N TRAN JUG AP", alusiva à Unidade de Referência de Preço (URP) de fevereiro de 1989, restabelecendo o valor percebido pela servidora em setembro de 2010, mês em que foi proferida a decisão liminar do STF que assegurou sua irredutibilidade.
4.	A recorrente questiona essa determinação porque estaria em confronto com deliberação contida no Acórdão 2355/2016-TCU-Plenário (Relator: Ministro Benjamin Zymler) , segundo a qual a FUB deveria manter "os valores pagos a título de URP aos beneficiários dos MS 26.156 e 28.819 nos patamares existentes antes do advento da Lei 13.325/2016". Assim, segundo a recorrente, a referência para pagamento da rubrica relativa à URP deveria ser o valor devido quando da publicação da Lei 13.325/2016, e não o valor pago em setembro de 2010, medida que foi implementada pela Fundação após tais decisões.
5.	Acrescenta que esse entendimento foi ratificado pelo Tribunal em seguida, por meio do Acórdão 561/2017-TCU-Plenário. E, considerando que não cabem mais recursos sobre essas decisões, as determinações estariam "albergadas pela coisa julgada administrativa" (peça 13, p. 5-6) . Assim, a nova interpretação da Primeira Câmara contida no acórdão recorrido estaria destoando da deliberação do Plenário dirigida à FUB, o que configuraria violação ao princípio da segurança jurídica e da isonomia, uma vez que servidores aposentados em idêntica situação jurídica receberiam tratamento distinto, em contrariedade à determinação do Plenário da Corte. Dessa forma, a recorrente solicita o provimento do recurso para que o subitem 9.2.1 do Acórdão 2827/2022-TCU-Primeira Câmara seja reformado por violar a coisa julgada administrativa (peça 13, p. 5-7) .
6.	A Unidade de Auditoria Especializada em Recursos (AudRecursos) , com o apoio do MPTCU, concluiu que assiste razão à recorrente, não sendo "cabível a determinação para a FUB corrigir o valor da rubrica alusiva à URP de fevereiro de 1989, com o restabelecimento do valor verificado em setembro de 2010, mês em que foi proferida pelo STF a decisão liminar que assegurou sua irredutibilidade" (peça 20, p. 6) . Assim, propõe ao Tribunal dar provimento parcial ao recurso para desconstituir o subitem 9.2.1 do Acórdão 2827/2022-TCU-Primeira Câmara.
7.	Quanto ao mérito do recurso, divirjo dos pareceres precedentes.
8.	Primeiramente, recordo que é entendimento pacífico na jurisprudência desta Corte que as parcelas que decorrem de planos econômicos e que são concedidas por meio de decisão judicial devem ser absorvidas, na medida em que sejam compensadas por reajustes ou restruturações de carreira supervenientes, uma vez que possuem natureza de antecipação salarial (e.g. Acórdãos 7.152/2015, 3.579/2019 e 9.300/2020, todos da 1ª Câmara, e 1.614/2019-Plenário) .
9.	O Supremo Tribunal Federal, ao julgar o Recurso Extraordinário 596.663, que teve repercussão geral reconhecida, assentou a tese de que a sentença que reconhece ao trabalhador ou ao servidor o direito a determinado percentual de acréscimo remuneratório deixa de ter eficácia a partir da superveniente incorporação definitiva do referido percentual nos seus ganhos.
10.	Em 2009, a então Secretaria de Fiscalização de Pessoal, atual Unidade de Auditoria Especializada em Pessoal (AudPessoal) , realizou inspeção de conformidade na Fundação Universidade de Brasília, na qual se verificou que servidores ativos, inativos e pensionistas daquela Fundação estavam recebendo, além da remuneração prevista em lei, o percentual de 26,05% incidente sobre toda a estrutura remuneratória então vigente, a título de URP. Essa fiscalização resultou no supramencionado Acórdão 2355/2016-TCU-Plenário, da relatoria do Ministro Benjamin Zymler (TC Processo 011.205/2009-0) .
11.	O relatório da inspeção concluiu que esse pagamento contrariava a jurisprudência do Tribunal, segundo a qual a parcela referente à URP deveria ser paga somente aos servidores amparados por decisão judicial. Além disso, em razão de sua natureza compensatória, deveria ser gradualmente absorvida pelos aumentos decorrentes de novos planos de carreira após a referida decisão judicial.
12.	Conforme registrado no referido relatório: "a concessão de tais liminares garantiu, apenas, a continuidade do pagamento da URP, de forma nominal, e não o seu eventual reajuste a partir da alteração na estrutura remuneratória das carreiras dos servidores da FUB" (grifo acrescido) .
13.	Naquela ocasião, considerando o risco de novo aumento indevido da vantagem em razão do advento da Lei 13.325/2016, o Tribunal determinou cautelarmente à FUB que mantivesse os valores pagos a título de URP aos beneficiários dos MS 26156 e MS 28819 nos patamares existentes antes do advento da referida lei (item 9.2 do Acórdão 2355/2016-TCU-Plenário) . Essa determinação foi ratificada pelo Acórdão 561/2017-TCU-Plenário. No entanto, a menção à Lei 13.325/2016 não deve ser compreendida como um aval do Tribunal para a ampliação da vantagem após a data da decisão judicial.
14.	Nesse sentido, cabe mencionar julgado recente, também em análise de pedido de reexame contra acórdão que considerou ilegal o ato de concessão de aposentadoria emitido em favor de ex-servidora da Fundação Universidade de Brasília. Trata-se do Acórdão 1133/2023-TCU-Primeira Câmara, da relatoria do Ministro Vital do Rêgo, cujo voto condutor esclarece que "não há contradição na determinação feita por meio da decisão recorrida (Acórdão 6088/2022-TCU-Primeira Câmara) em relação ao que restou decidido no Acórdão 2355/2016-TCU-Plenário, na medida em que a primeira deliberação complementa a segunda".
15.	Ademais, não houve alteração no entendimento do Tribunal em processos similares recentes que tratam dessa questão, de forma que permanece a posição pela necessidade de adequar os valores pagos a título da URP aos montantes assegurados pelas decisões liminares proferidas pelo STF nos Mandados de Segurança 26.156 e 28.819. Por exemplo, menciono os Acórdãos 687/2023, 9.167/2022, 7.018/2022 e 6.028/2022, todos da relatoria do Ministro Benjamin Zymler, proferidos no âmbito da 1ª Câmara.
16.	Repise-se, ainda, que a decisão do Supremo no MS 28.819 assegurou aos servidores públicos por elas abrangidos apenas a manutenção do valor percebido a título de URP/1989, impedindo:
"diminuição, suspensão e/ou retirada da parcela da remuneração dos servidores substituídos, e/ou que implicassem em devolução dos valores recebidos àquele título, sem que isso significasse, contudo, sinalização de reconhecimento de eventual direito, mas tão somente garantia de pagamento que vêm sendo realizados ao longo dos anos até a decisão final a ser prolatadas por este Supremo Tribunal" 
17.	Dessa forma, deve o Tribunal dar cumprimento à multicitada decisão considerando, inclusive, o pertinente registro da relatora Ministra Carmen Lúcia no sentido de que "a continuidade do processamento da matéria no Tribunal de Contas da União privilegia a defesa do erário público, preocupação que não deveria ficar adstrita àquele órgão de controle externo".
18.	Com isso, entendo que reajustes nos montantes referentes à rubrica em tela após a data de concessão da liminar não estão resguardados pelo Supremo Tribunal Federal, tampouco por esta Corte de Contas diante da sua patente ilegalidade, conforme fartamente assentado na jurisprudência do TCU.
No caso da ex-servidora Margarete Gomes da Silva Lima, destaco que na data em que houve a concessão da medida liminar, outubro de 2010, a URP era paga à interessada no valor de R$ 1.030,28; em junho de 2017, quando se deu a aposentadoria, o valor saltou para R$ 1.510,3, sendo o valor atual ligeiramente menor (R$ 1.319,48) , mas ainda superior ao que restou garantido pela liminar referida. 
Diante do exposto, concluo que não há, nas razões recursais apresentadas pela Fundação Universidade de Brasília, argumentos capazes de alterar a decisão recorrida.
Ante o exposto, VOTO no sentido de que o Tribunal adote a minuta de acórdão que submeto à deliberação deste Colegiado.
TCU, Sala das Sessões, em 28 de março de 2023.
JORGE OLIVEIRA 
Relator